臺灣苗栗地方法院民事簡易判決　　　　　　　　　　九十三年度苗簡字第三八七號
　　原　　　告　丁○○
　　被　　　告　甲○○○○○○.
　　訴訟代理人　吳聖欽律師
　　複　代理人　丙○○
右當事人間請求清償借款事件，本院於民國九十三年十月十五日言詞辯論終結，判決
如下：
    主      文
原告之訴駁回。
訴訟費用由原告負擔。
    事實及理由
壹、原告之聲明：被告應給付原告新臺幣（下同）四十八萬元，及自支付命令送達被
    告翌日起至清償日止按年息百分之五計算之利息。
貳、事實摘要：
    原告起訴主張：被告於民國九十二年十、十一、十二月間，陸續向原告借款，雖
    已清償一部份款項，惟尚欠四十八萬元未清償，爰依借款之法律關係，訴請被告
    如數給付上開金額及自支付命令送達被告翌日起至清償日止按年息百分之五計算
    之遲延利息等語。被告則以：伊未向原告借款，原告亦未曾交付借款予伊，事實
    上本件係原告向被告詐賭，並在賭場脅迫被告簽發系爭二張本票，是原告之請求
    並無理由等語，資為抗辯。
參、法院之判斷：
  一、原告主張被告於九十二年十、十一、十二月間，陸續向伊借款，雖已清償一部
      份款項，惟尚欠四十八萬元未清償等事實，固據提出發票人為被告，面額分別
      為二十三萬元及二十五萬元，發票日均九十二年十二月二十二日，到期日分別
      為九十三年五月二十日及九十三年四月十日之本票二紙為證（下稱系爭二張本
      票，附在支付命令卷），而被告就上開二張本票之真正，雖不爭執，惟辯稱其
      與原告間並無消費借貸關係存在，原告亦未交付四十八萬元之借款予伊，上開
      二張本票實係遭原告詐賭並脅迫簽發者等語。
  二、按當事人主張有利於己之事實者，就其事實有舉證之責任。民事訴訟法第二百
      七十七條前段定有明文。民事訴訟如係由原告主張權利者，應先由原告負舉證
      之責，若原告先不能舉證，以證實自己主張之事實為真實，則被告就其抗辯事
      實即令不能舉證，或其所舉證據尚有疵累，亦應駁回原告之請求。最高法院十
      七年上字第九一七號判例足資參照。票據為無因證券，票據債權人就其取得票
      據之原因，固不負證明之責任，惟執票人既主張係票據發票人向伊借款而簽發
      交付，以為清償方法，債務人復抗辯其未收受借款，消費借貸並未成立，則就
      借款之已交付事實，即應由執票人負舉證責任。最高法院八十五年度台上字第
      一九九○號判決意旨參照。本件原告固提出系爭二張本票為據，主張被告向其
      借款尚欠四十八萬元未清償之事實，惟既經被告否認消費借貸關係之成立，並
      否認收受借款，則揆諸前揭說明，自應由原告就消費借貸關係之成立，及交付
      借款四十八萬元之事實，負舉證之責任。
  三、經查原告固舉證人乙○○於本院結證稱：九十二年八、九月間，被告常到伊與
      原告合夥之檳榔批發店坐，伊有當場看到原告借錢給被告，借好多次，惟金額
      及次數伊不清楚；伊亦有當場看到被告在上開檳榔批發店內簽寫本票，但金額
      及張數亦不清楚等語（見卷第二二頁）。衡諸證人乙○○與原告合夥經營檳榔
      批發生意，關係密切，所證難免偏頗，已難遽信；況參諸證人乙○○既已當場
      看到原告借款予被告，並當場看到被告簽發本票，則就被告借款之金額、次數
      及本票之張數，理當有所知悉，然證人竟稱其就被告借款之金額、次數及本票
      之張數均不清楚，則其是否親自見聞被告借款之事實，殊非無疑，所述尚難憑
      採。此外原告復未能再提出其他證據證明兩造間有消費借貸關係存在，並已交
      付四十八萬元之借款於被告。從而，原告依消費借貸之法律關係，請求被告清
      償四十八萬元之借款，即無從准許。
  四、綜上所述，原告既未能舉證證明被告尚欠借款四十八萬元未清償之事實，則原
      告依據消費借貸之法律關係，訴請被告給付上開金額及法定遲延利息，即屬無
      據，應予駁回。
  五、本件事證已臻明確，至於被告抗辯其係遭被告詐賭及脅迫簽發系爭二張本票乙
      節，不問是否屬實，對於本件判決之結論均屬無影響，爰不再一一論述，附此
      敘明。
  六、據上論結，本件原告之訴為無理由，依民事訴訟法第四百三十六條第二項、第
      七十八條，判決如主文。
中　　　華　　　民　　　國　　九十三　　年　　　十　　　月　　二十九　　日
　　　　　　　　　　　　　　　　　苗栗簡易庭法　　　官　黃佩韻
正本係照原本作成。
如對本判決上訴，須於判決送達後廿日內向本院提出上訴狀。
中　　　華　　　民　　　國　　九十三　　年　　　十　　　月　　二十九　　日
                                            法院書記官　張麗琴
